臺灣高雄地方法院民事裁定
109年度消債更字第48號
聲  請  人  楊睿楨（原名：楊志凡）
0000000000000000

0000000000000000

0000000000000000

代  理  人  賴俊佑律師
上列當事人因消費者債務清理事件聲請更生，本院裁定如下：
    主  文
聲請人楊睿楨自中華民國一○九年八月三十一日下午四時起開始
更生程序。
命司法事務官進行本件更生程序。
    理  由
一、按債務人不能清償債務或有不能清償之虞者，得依本條例所
    定更生或清算程序，清理其債務；債務人無擔保或無優先權
    之本金及利息債務總額未逾新臺幣（下同）12,000,000元者
    ，於法院裁定開始清算程序或宣告破產前，得向法院聲請更
    生；法院開始更生程序之裁定，應載明其年、月、日、時，
    並即時發生效力；法院開始更生或清算程序後，得命司法事
    務官進行更生或清算程序，必要時得選任律師、會計師或其
    他適當之自然人或法人1人為監督人或管理人，消費者債務
    清理條例（下稱消債條例）第3條、第16條第1項、第42條第
    1項、第45條第1項分別定有明文。
二、聲請意旨略以：伊有不能清償債務情事，前依消債條例規定
    ，向本院聲請調解債務清償方案，惟調解不成立。伊又未經
    法院裁定開始清算程序或宣告破產，爰聲請更生等語。
三、經查：
  ㈠聲請人前於民國108年12月5日提出債權人清冊，向本院聲請
    調解債務清償方案，經本院108年度司消債調字第622號受理
    ，於108年12月25日調解不成立，聲請人於同日以言詞聲請
    更生等情，業經本院依職權調閱上開調解卷宗核閱無訛。
  ㈡聲請人於106年度無申報所得，107年度至108年度申報所得各
    為2,000元、17,927元，名下無財產，有全球人壽保單解約
    金21,257元（前於108年4月11日曾領40,522元住院醫療保險
    金）、富邦人壽保單解約金22,434元（前於108年4月22日曾
    領40,854元醫療保險金），至國泰人壽部分，則非保戶；又
    聲請人自陳受雇康彩雲送報，工作時間自2時至6時30分，以
    報紙份數計酬，106年12月送報收入為14,981元，107年共計
    164,071元，108年1月因家有細故，送報工作請假1個月，10
    8年3月10日至12日因罹雙側腹股溝疝氣入院手術，在家休養
    1個多月，是108年1月及3月均無收入，其於108年送報收入
    共計142,021元，109年1月收入為16,990元，又因鄰里長訂
    報補助修訂，每月送報收入約將得增加2,000元，另聲請人
    尚有收購二手書、倒閉出版社之存貨，於露天拍賣平台販售
    ，拍賣帳號為miruya、daieicreate，每月營業額扣除倉庫
    租金5,000元、運費、露天拍賣平台費、書籍收購費後，106
    年12月淨利為14,981元，107年平均每月淨利約12,077元，1
    08年平均每月淨利約12,127元，109年1月淨利為8,408元，
    現每月尚領取租金補助3,200元，前於108年8月16日領取富
    邦人壽團險理賠1,080元，於108年8月29日領取新安東京海
    上產物保險理賠1,180元，收入不足支出時，由妻姐留予岳
    母之急用金支應等情，有財政部高雄國稅局106年至107年綜
    合所得稅各類所得資料清單及財產歸屬資料清單【本院108
    年度司消債調字第622號卷（下稱調卷）第9至11頁】、108
    年度稅務電子閘門財產所得調件明細表（本案卷第182頁）
    、財產及收入狀況說明書（調卷第3頁）、債權人清冊（調
    卷第4至5頁）、戶籍謄本（調卷第13頁）、勞工保險被保險
    人投保資料表（調卷第12頁）、個人商業保險查詢結果表（
    本案卷第52頁）、財團法人金融聯合徵信中心前置協商專用
    債權人清冊（調卷第6至8頁）、信用報告（本案卷第19至20
    頁）、社會補助查詢表（本案卷第141至145頁）、高雄市政
    府都市發展局函（本案卷第124至129頁）、三民區中低收入
    戶證明書（本案卷第181頁）、勞動部勞工保險局函（本案
    卷第130頁）、勞動部勞動力發展署高屏澎東分署函（本案
    卷第131頁）、保險理賠明細表（本案卷第176頁）、送報工
    資明細表（本案卷第28至49頁）、大同醫院診斷證明書（本
    案卷第161頁）、收入明細表（本案卷第50頁）、還款金額
    說明書（本案卷第176頁）、新安東京海上產物保險股份有
    限公司函（本案卷第139頁）、新光產物保險股份有限公司
    函（本案卷第162至171頁）、全球人壽保險股份有限公司函
    （本案卷第134至135頁）、富邦人壽保險股份有限公司陳報
    狀（本案卷第136至137頁）、國泰人壽保險股份有限公司函
    （本案卷第138頁）等附卷可證。另查聲請人曾任常陽企業
    社之負責人，惟常陽企業社業於93年8月27日註銷稅籍，93
    年8月30日辦理歇業，有商工登記公示資料查詢（本案卷第4
    頁）、財政部稅籍登記資料公示查詢（本案卷第123頁）、
    財政部高雄國稅局函（本案卷第133頁）在卷可稽。依聲請
    人上述工作、收入及財產情況，堪認以其於106年12月至109
    年1月每月送報收入加計露天拍賣網拍收入、、每月將增加
    之送報收入、租金補助，共計28,454元【計算式：（14,981
    ＋164,071＋142,021＋16,990）÷26＋（8,397＋12,077＋12,127＋8
    ,408）÷4＋2,000＋3,200＝28,454，本裁定計算方式均採元以
    下4捨5入】核算其償債能力，較為妥適。日後於執行更生階
    段如有出現其他事證，仍可依其情形調整其收入數額之認定
    ，附此敘明。
  ㈢關於聲請人必要生活費用部分，聲請人雖主張每月支出22,00
    0元（包含每月房屋租金11,500元）云云，並提出租賃契約
    （本案卷第53頁）為證。惟按債務人必要生活費用，以最近
    1年衛生福利部或直轄市政府所公告當地區每人每月最低生
    活費1.2倍定之，消債條例第64條之2第1項定有明文。本院
    參酌衛福部社會司所公告109年度高雄市最低生活費為13,09
    9元，又該最低生活費用之標準，係照當地最近1年平均每人
    可支配所得中位數60％訂定，依其基準之家庭收支調查報告
    調查表格式所示有關經常性支出之調查項目，包括利息支出
    、食品、衣著、房租及水費、電費、醫療保健、交通、娛樂
    、教育等，已涵蓋聲請人所陳報之支出項目。是本院認聲請
    人必要生活費用以最低生活費之1.2倍即15,719元計算已足
    ，逾此範圍難認必要。
  ㈣關於聲請人扶養支出部分，聲請人稱須負擔配偶麥詠晴、未
    成年子女楊○豫之扶養費，每月各14,000元、8,000元。經查
    ：
  ⒈配偶麥詠晴係65年生，於106年度至108年度均無申報所得，
    名下無財產，為照顧、接送楊○豫而無業，前於108年10月21
    日自全球人壽領取53,506元住院醫療保險金，於108年1月22
    日、108年12月27日自和泰產物保險股份有限公司領取46,81
    7元、58,687元理賠給付，現未領取任何補助等情，有戶籍
    謄本（調卷第13頁）、所得及財產歸屬資料清單（本案卷第
    22至24頁）、稅務電子閘門財產所得調件明細表（本案卷第
    183頁）、勞工保險被保險人投保資料表（本案卷第21頁）
    、社會補助查詢表（本案卷第150至154頁）、勞動部勞工保
    險局函（本案卷第130頁）、勞動部勞動力發展署高屏澎東
    分署函（本案卷第131頁）、存簿（本案卷第68至78頁）、
    富邦人壽保險股份有限公司陳報狀（本案卷第136至137頁）
    、全球人壽保險股份有限公司函（本案卷第134至135頁）、
    和泰產物保險股份有限公司函（本案卷第140頁）在卷可查
    ，以麥詠晴上述所得情形，堪認其有受聲請人扶養之權利。
    至於扶養費用數額部分，按受扶養者之必要生活費用，準用
    第一項規定計算基準數額，並依債務人依法應負擔扶養義務
    之比例認定之，消債條例第64條之2第2項亦有明定。審酌10
    9年度高雄市每人每月之最低生活費13,099元之1.2倍為15,7
    19元，聲請人主張每月支出配偶扶養費14,000元，堪認合理
    ，應予採計。
  ⒉其次，楊○豫係99年1月生，現就讀國小，於106年度至108年
    度均無申報所得，名下無財產，因中上智能發展、自閉症、
    亞斯伯格症、疑似注意力缺失過動疾患，有情境辨識困難及
    人際互動障礙，且堅持度高，思考彈性度不佳，現未領取任
    何補助，前於108年4月19日、12月10日領取富邦人壽理賠21
    ,450元、50,747元，於108年4月22日、12月11日領取全球人
    壽理貼8,100元、36,560元，於108年5月6日、109年1月13日
    領取國泰學生保險理賠7,730元、23,791元等情，此有戶籍
    謄本（調卷第13頁）、所得資料清單及財產歸屬資料清單（
    本案卷第25至27頁）、稅務電子閘門財產所得調件明細表（
    本案卷第184頁）、存簿（本案卷第79至118頁）、社會補助
    查詢表（本案卷第146至149頁）、學費繳費收據（本案卷第
    121頁）、高雄長庚醫院診斷證明書（本案卷第119頁）、高
    雄市特殊教育鑑定安置清冊（本案卷第120頁）附卷可參。
    楊○豫既未成年，名下復無財產，有受扶養之權利。至於扶
    養費用數額部分，審酌109年度高雄市每人每月之最低生活
    費13,099元之1.2倍為15,719元，及麥詠晴無業乙情，聲請
    人主張每月支出子女扶養費8,000元，尚為可採。
  ㈤承上，聲請人目前每月平均收入28,454元，扣除個人必要支
    出15,719元、配偶扶養費14,000元、子女扶養費8,000元後
    ，已無餘額，然聲請人表明欲聲請更生程序且可提出每月3,
    000元之還款方案，而聲請人目前負債總額為4,099,199元（
    調卷第25至37頁、第42頁、第47至48頁、第52至61頁，包括
    ：三信銀行、聯邦銀行、元大銀行、玉山銀行、摩根聯邦資
    產管理股份有限公司、第一金融資產管理股份有限公司、新
    光行銷股份有限公司），扣除全球人壽、富邦人壽保單解約
    金共計43,691元後，以每月所欲還款數額逐年清償，至少須
    約113年【計算式：（4,099,199－43,691）÷3,000÷12≒113】
    始能清償完畢，應認其已不能清償債務。此外，聲請人無擔
    保或無優先權之債務總額未逾1,200萬元，且無消債條例第6
    條第3項、第8條或第46條各款所定駁回更生聲請之事由存在
    。則聲請人聲請更生為有理由，應予准許，爰命司法事務官
    進行本件更生程序。
四、依消債條例第11條第1 項、第45條第1 項、第16條第1 項，
    裁定如主文。
中　　華　　民　　國　 109　　年　　8 　　月　　31　　日
              　　民事庭　  　法　官　陳宛榆
以上正本係照原本作成。
本裁定不得抗告。
中　　華　　民　　國　 109　　年　　8 　　月　　31　　日
  　                          書記官　何福添